【裁判字號】    99,智簡附民,4
【裁判日期】    990628
【裁判案由】    商標法
【裁判全文】
臺灣板橋地方法院刑事附帶民事訴訟判決
原      告  Whitnash .
            （英商惠納西公司）
法定代理人  Mr Adrian.
訴訟代理人  杜淑君律師
複代理人    甲○○
被      告  丙○○
            乙○○
前列二人共同
訴訟代理人  陳金漢律師
上列當事人間因本院98年度簡字第10691 號違反商標法案件，經
原告提起附帶民事訴訟，本院於民國99年6 月14日言詞辯論終結
，判決如下：
    主   文
被告應連帶給付原告新臺幣伍佰捌拾陸萬零伍佰元，及自民國九
十九年五月十八日起至清償日止，按週年利率百分之五計算之利
息。
原告其餘之訴駁回。
本判決第一項於原告以新臺幣壹佰玖拾伍萬參仟伍佰元為被告供
擔保後，得假執行。但被告如以新臺幣伍佰捌拾陸萬零伍佰元為
原告預供擔保，得免為假執行。
原告其餘假執行之聲請駁回。
    事實及理由
壹、程序方面：
    本件原告公司為外國法人，具有涉外因素，其主張被告等侵
    害其商標權應負擔損害賠償責任，係為一私法爭訟，自應適
    用涉外民事法律適用法以定本件之管轄及準據法。經查：
一、管轄權之判斷：
    被告等均為中華民國人民，且原告主張之侵權行為地係在中
    華民國之本院轄區內，故我國法院就此涉外私法事件有直接
    一般管轄權。另本件侵權行為事實係發生在本院轄區，前經
    原告提起附帶民事訴訟，本院有管轄權。
二、準據法之擇定：
    按關於由侵權行為而生之債，依侵權行為地法，但中華民國
    法律不認為侵權行為者，不適用之。侵權行為之損害賠償及
    其他處分之請求，以中華民國法律認許者為限。涉外民事法
    律適用法第9 條定有明文。故關於涉外侵權行為之準據法，
    應適用「侵權行為地」及「法庭地法」。查原告主張被告之
    侵權行為係發生在我國境內，依上開規定，本件涉外事件之
    準據法，應依中華民國之法律。
貳、實體方面
一、原告主張:
 (一) 被告丙○○與乙○○為父子，被告丙○○係址設臺北縣三重
    市○○○路○段286 號「明亮汽車精品店」名義負責人，被
    告乙○○為實際負責人，渠等明知「AP」字樣及圖，業經英
    商惠納西公司向經濟部智慧財產局申請註冊登記獲准，取得
    使用「AP」字樣及圖之商標專用權，現仍於商標專用期間及
    延展專用期間內，亦明知渠等自行組裝其上標示「AP」字樣
    及圖之剎車卡鉗，均未得上述商標權人同意，於同一商品，
    使用相同於各該註冊商標圖樣之商品。竟自民國97年9 月間
    某日，擅自打印如附表所示之商標於剎車卡鉗上，並於97年
    10月8 日，在臺北縣三重市○○○路○段286 號「明亮汽車
    精品店」內，以每組剎車卡鉗新臺幣（下同）14,865元、包
    裝紙盒每個298 元之代價，販售予不知情之韓國車商姜潤秉
    ，而侵害上開公司享有商標專用權之仿冒汽車卡鉗共14組、
    包裝紙盒24個。又於97年6 月1 日前某日，擅自打印上開商
    標於剎車卡鉗上，並於97 年6月1 日，在臺北縣三重市○○
    ○路○段286 號「明亮汽車精品店」內，以每組剎車卡鉗56
    ,000元之代價，販售予不知情之曾建華，而侵害上開公司享
    有商標專用權之仿冒汽車零件。準此，原告依民法第184 條
    、商標法第63 條 第1 項第3 款規定請求損害賠償金額
    2,800, 000元（56,000元×500 倍＝2,800,000 元）。
  (二)並聲明: 被告2 人應連帶給付原告新臺幣2,800,000 元及自
    起訴狀繕本送達日起至清償日止，按週年利率百分之5 計算
    之利息。願供擔保請准宣告假執行等語。
二、被告則以:
  (一)被告丙○○擔任「明亮汽車精品店」之名義負責人，係因其
    子即被告乙○○積欠卡債問題致無法申請公司登記，始由被
    告丙○○掛名代為申請公司，「明亮汽車精品店」實際上由
    被告乙○○經營，被告丙○○多年來已專職當孫子之褓母，
    偶爾會載孫子到公司逛逛，或偶爾幫忙，並未實際參與公司
    之作經營，且本案被查獲後，被告丙○○即要求被告乙○○
    將公司辦理停業，被告丙○○於案發前並不知本案始末，偶
    爾在文書上簽名乃因子即被告乙○○生意上所需，或客戶之
    要求所需，而以掛名負責人之名義所簽署，並無以此即認定
    被告丙○○為共犯之理。
  (二)另被告乙○○雖坦認於上開時間、地點販賣侵害商標權之煞
    車卡鉗及包裝盒與韓國車商姜潤秉，惟於97年6 月1 日販賣
    與曾建華之煞車卡鉗，係97年5 月底向台中商人張旂禎購入
    ，其並不知悉該煞車卡鉗係侵害商標權之商品，且本件被告
    所涉犯罪部分為煞車分幫（即俗稱煞車卡鉗），而每組煞車
    卡鉗包括煞車分幫、碟盤、來令片、腳架及油管，每樣零件
    均為可分離之物件，各有獨立之來源及價格，原告所享有商
    標權之部分，僅有分幫一項，原告請求金額以包含其未享有
    商標權之零組件整組計算，原告之請求自無理由等語，資為
    抗辯。
  (三)並聲明：原告之訴駁回。如受不利判決請准被告供擔保而免
    假執行之宣告。
三、本院之判斷：
  (一)按附帶民事訴訟之判決，應以刑事訴訟判決所認定之事實為
    據，刑事訴訟法第500 條前段定有明文。查被告丙○○、乙
    ○○共同基於擅自於同一商品使用近似之註冊商標，及販賣
    仿冒近似商標商品之單一犯意聯絡，自97年6 月間某日起，
    在明亮汽車精品店，未得英商惠納西公司之同意，擅自在真
    實年籍、姓名不詳之韓國車商委由其等組裝之煞車卡鉗及包
    裝盒商品上，將近似於「AP」註冊商標之圖樣打印於煞車卡
    鉗及包裝盒，有致相關消費者混淆誤認之虞。並於97年6 月
    1 日，在臺北縣三重市○○○路○段286 號內，將上開仿冒
    近似「AP」商標之煞車分幫，以每組新台幣（下同）2 萬元
    之價格販售予不知情之曾建華，並裝設於曾建華車上（該近
    似「AP」商標之煞車分幫，連同其餘廠牌之碟盤、卡鉗轉接
    座、金屬油管、煞車油、來令片等零件及工資，總計5 萬6
    千元）而侵害上開公司享有商標專用權之仿冒汽車零件。又
    於97年10月8 日，在臺北縣三重市○○○路○段286 號「明
    亮汽車精品店」內，以每組剎車卡鉗新臺幣（下同）14,865
    元及每個包裝盒298 元之代價，販售14組煞車卡鉗及24組包
    裝盒予不知情之韓國車商姜潤秉，致侵害原告商標權等情，
    業經本院以98年度簡字第10691 號審理認定明確，並認被告
    丙○○、被告乙○○均犯商標法第81條第3 款侵害商標權罪
    ，並各判處有期徒刑6 月、5 月，有該案刑事簡易判決書1
    份在卷可按，且為被告所不爭執，是原告主張之上開事實，
    應堪信為真實。被告丙○○辯稱僅為「明亮汽車精品店」之
    名義負責人，並未參予該店之經營，故不知該店販賣侵害商
    標權之商品云云；及被告乙○○辯稱販賣曾建華之煞車卡鉗
    係向張旂禎購得，伊並不知悉該煞車卡鉗係侵害商標權之商
    品云云，即無可採。
  (二)再按數人共同不法侵害他人之權利者，連帶負損害賠償責任
    ，民法第185 條第1 項前段定有明文。查被告丙○○、被告
    乙○○係共同故意侵害原告之商標權之事實，已如上述，是
    原告依前揭規定，訴請被告連帶負賠償責任，即屬有據。又
    商標權人對於侵害其商標權者，得請求損害賠償；商標權人
    請求損害賠償時，得就查獲侵害商標權商品之零售單價500
    倍至1,500 倍之金額請求賠償，但所查獲商品超過1,50 0件
    時，以其總價訂賠償金額，商標法第61條第1 項、第63條第
    1 項第3 款前段分別定有明文。又商標法第66條第1 項第3
    款規定係指「查獲侵害商標權商品之零售單價」而言，並非
    指「被侵害商標權商品之零售單價」。查本件所查獲侵害「
    AP RAICING」商標之商品，合計有AP RAICING煞車分幫成品
    25 個 、AP RAICING煞車分幫半成品54個及AP RAICING包裝
    盒13 捆 ，有保安警察第二總隊保護智慧財產權警察大隊扣
    押物品目錄表1 份可稽（見偵一卷第23頁），故查獲之數量
    並未超過1500個，先予敘明。再原告雖主張被告以單價5600
    0 元販賣侵害商標權之煞車卡鉗商品，惟一組煞車卡鉗系統
    包括煞車分幫、碟盤、來令片、腳架、油管，已據原告訴訟
    代理人甲○○陳述明確（見本院卷第15頁），而證人曾建華
    於本院刑事案件訊問程序中，證稱: 伊後來裝的來令片、卡
    鉗座都、碟盤都是台灣製的，剎車油管不是『ＡＰ』的，其
    他的就沒有一一跟伊核對零件，伊只有跟被告乙○○確認煞
    車分幫是要『ＡＰ』的等語（見本院98年度簡字第10691 號
    卷第56 頁)，足見被告丙○○、乙○○販賣予證人曾建華侵
    害商標權之商品，僅包括煞車分幫本體，並未包括其餘零件
    ，原告主張被告2 人以56000 販賣侵害商標權之商品計算，
    顯屬無據。本院審酌被告乙○○自承販賣予證人曾建華之煞
    車分幫本體單價係20000 元（見本院卷第52頁），另販賣予
    韓國車商姜潤秉之煞車分幫單價為14865 元、包裝盒單價為
    298 元，有卷附被告與姜潤秉之代工買賣協議書1 紙（見偵
    一卷第43頁）可參，且原告於本件係主張以查獲侵害商標權
    商品之零售單價作為計算依據，故本院取其平均數（【14,8
    65＋298 ＋20,000】÷3 ＝11,721）以計算零售單價，並審
    酌
    本件被告侵害商標權方式係打印近似商標於商品上後售出，
    及汽車剎車零件商品對使用該產品之人之行車安全影響甚鉅
    ，並衡量原告所受損害及被告所得利益，認以500 倍計算賠
    償額為適當，是其損害額應為5,860,500 元（計算式：11
    ,721X500＝5,860,500 ）。原告之請求，於未逾上開金額之
    部分，為有理由，逾此部分之請求，尚屬無據，不應准許。
  (三)末按給付無確定期限者，債務人於債權人得請求給付時，經
    其催告而未為給付，自受催告時起，負遲延責任；遲延之債
    務，以支付金錢為標的者，債權人得請求依法定利率計算之
    遲延利息，民法第229 條第2 項、第233 條第1 項前段分別
    定有明文。本件損害賠償之給付無確定期限，故而原告請求
    被告給付自刑事附帶民事訴訟起訴狀繕本送達翌日即99年5
    月18日（見本院卷第2 頁）起至清償日止，按週年利率百分
    之5 計算之利息，於上開經准許之5,860,500 元金錢賠償範
    圍內，即屬有據，至逾此部分之請求，亦無理由，應併予駁
    回。
  (四)從而，原告依據侵權行為之法律關係、商標法第63條第1 項
    第3 款之規定，請求被告連帶給付5,860,500 元及自起訴狀
    繕本送達翌日即99年5 月18日（見本院卷第2 頁）起至清償
    日止，按週年利率百分之5 計算之利息。至於逾上開範圍之
    請求，為無理由，應予駁回。又兩造均陳明願供擔保，請求
    宣告假執行及免為假執行，經核原告勝訴部分，尚無不合，
    茲分別酌定相當之擔保金額，予以准許。原告敗訴部分，其
    假執行之聲請已失所附麗，爰併予駁回之。再訴訟費用並未
    在刑事訴訟法第491 準用之列，應毋庸命當事人負擔，附此
    敘明。
四、本案事證已臻明確，兩造其餘主張、陳述暨攻擊防禦方法，
    經本院審酌後，認均與本案判斷結果無影響，毋庸再予一一
    論述，原告之99年6 月22日民事準備（二）狀係於言詞辯論
    終結後始提出，自不應予以斟酌，併予敘明。
據上論結，本件原告之訴一部有理由、一部無理由，依刑事訴訟
法第502 條、第491 條第10款、民事訴訟法第390 條第2 項、第
392條 ，判決如主文。
中    華    民    國    99    年    6     月    28    日
                  刑事第二十三庭  法  官  黃繼瑜
上正本證明與原本無異。
如不服本判決，應於判決送達後10日內，向本院提出上訴書狀，
上訴書狀應「敘述具體上訴理由」，並按他造當事人之人數附繕
本。「切勿逕送上級法院」。
                                  書記官  藍淑芬
中    華    民    國    99    年    6     月    28    日

司法院資訊處製作；財團法人民間司法改革基金會備份。
